【裁判字號】    89,判,3396
【裁判日期】    891130
【裁判案由】    營業稅
【裁判全文】
最  高  行  政  法  院  判  決                  八十九年度判字第三三九六號
    原      告  甲○○○
    代  表  人  乙○○
    被      告  高雄市稅捐稽徵處
    代  表  人  洪東煒
右當事人間因營業稅事件，原告不服財政部中華民國八十七年十月二十六日台財訴第
000000000號再訴願決定，提起行政訴訟。本院判決如左：
    主  文
原告之訴駁回。
訴訟費用由原告負擔。
    事  實
緣原告涉嫌未依法辦理營業登記，自民國（以下同）八十一年三月起至八十三年間販
售「生基－衣冠塚」合計金額新臺幣（下同）五、一一六、六六七元，漏繳營業稅二
五五、八三三元，案經法務調查局南部地區機動工作組查獲，移由被告審理違章成立
，於八十六年三月二十四日乃核定補徵營業稅二五五、八三三元外，並按所漏稅額處
以三倍罰鍰七六七、四○○元。原告不服，申經復查，未准變更，提起訴願、再訴願
，遞遭決定駁回，遂提起行政訴訟。茲摘兩造訴辯意旨如次：
原告起訴意旨略謂：一、按：在中華民國境內銷售貨物或勞務及進口貨物，均應依本
法規定課徵營業稅。營業稅之納稅義務人如左：(1)、銷貨貨物或勞務之營業人。(2)、
進口貨物之收貨人或持有人。(3)外國之事業、機關、團體、組織在中華民國境內不固
定營業場所者，其所銷售勞務之買受人。但外國國際運輸事業，在中華民國境內不固
定營業場所而有代理人者，為其代理人。將貨物之所有權移轉與他人，以取得代價者
，為銷售貨物。提供勞務予他人，或提供貨物與他人使用、收益、以取得代價者，為
銷售勞務。但執行業務者提供其專業性勞務及個人受僱提供勞務，不包括在內。其左
列情形之一者為營業人：(1)、以營利為目的之公營、私營或公私合營之事業。(2)、非
以營利為目的之事業、機關、團體、組織有銷售貨物或勞務者。(3)、外國之事業、機
關、團體、組織，在中華民國境內之固定營業場所。營業稅法第一條、第二條、第三
條、第六條定有明文。上開條文將納稅範圍、納稅義務人、銷售貨物、銷售勞務之意
義、營業人之意義，規定得極為明確，原告乃屬於向高雄市道教會登記有案之宗教團
體（道堂會員證：高市道秘團證字第三○五○○五四號）並非營利事業亦非營業人。
且原告並未有任何銷售貨物或勞務之收入，原告為宗教團體，再訴願決定認原告為神
壇應無能力為信徒營造「生基」。原告之管理人乙○○受信徒之託，代為委託許龍三
先生及謝吉春先生負責建造生基及祭祀事宜，建造生基並非原告能力所及，亦非原告
之行為，亦非原告賴以為生之生活方式，此觀生基營造費用之收取全然依據營造當時
之土地價格、營建、以及祭祀所需之必要費用加以估算即明，且生基營建之有關款項
並不經原告之手，而全委由負建造之人許龍三先生及負責祭祀採買之人謝吉春先生代
為處理，且均用於斯途，是以，原告並無於此些需費之外另收取其他之費用，換言之
，原告於此並無任何所得。原告並非營利事業單位。原告亦未有任何之營利行為，詎
料被告竟認原告係從事營利行為，並以未依辦理營業登記及逃漏營業稅之罪名，且責
以補徵營業稅二十五萬五千八百三十三元並裁處罰七十六萬七千四百元，其認事用法
顯然違誤。被告將原告視為營利事業單位，不無侮辱宗教之嫌，又將原告視為喪儀服
務業，更屬荒繆。二、所謂生基（衣冠塚）乃中國千年來留傳之道教習俗及信仰，其
原理乃是利用紫微斗數算出吉星、兇星之所在，而對於吉星發揚光大，對於兇星，則
利用奇門遁甲加以壓制是乃有利用建造生基，以達趨吉避兇之效，此有坊間所出版之
相關道教書籍可稽，堪認所謂建造生基並非原告所獨創。至於生基之實效如何，此乃
屬宗教信仰之問題，信者恆信，不信者恆不信，例如風水堪輿一事，信者甚至於搬動
一桌一椅，均得請教風水地理大師，而不信者則嗤之以鼻，又何如基督教與佛教，究
竟何為真神，抑或根本沒有真神，莫衷一是，爭論不休，惟依據憲法之保障人民有信
仰自由，究不能以屬於信仰範疇之問題來解決爭論。生基既非銷售貨物，亦非銷售勞
務，營造生基應可視為營業稅法第三條第二項但書所規定之執行業務者提供專業性勞
務及個人受僱提供勞務者不包括在銷售勞務，自然人乙○○、許龍三、謝吉春之個人
行為，應屬個人受僱勞務者，並非原告所為，應與原告無涉，原處分顯然有重大違誤
。三、原告之管理人於法務部調查局南部地區機動工作組及高雄市稅捐稽徵處之談話
紀非其自由意志所為，其談話全受被告機關之曾姓稅務員威脅、強迫、欺騙所致，不
能做為課徵營業稅之唯一證據。按被告之自白，非出於強暴、脅迫、利誘、詐欺、違
法羈押或其他不正之方法，且與事實相符者，得為證據。被告之自白，不得作為有罪
判決之唯一證據，仍應調查其他必要之證據，以察其是否與事實相符。被告未經自白
又無證據，不得僅因其拒絕陳述或保持緘默而推斷其罪行。刑事訴訟法第一百五十六
條定有明文。又按：告訴人之告訴係以使被告受刑事訴追為目的，是其陳述是否與事
實相符，仍應調查其他證據以資審認。刑事訴訟法之規定在稅捐稽徵法上亦應有相同
之適用。檢舉人之檢舉在使被檢舉人受稅捐稽徵機關之處分，是其陳述是否與事實相
符，仍認調查其他證據以資審認。再訴願決定認定；原告於八十六年二月十四日至被
告機關製作筆錄時供述，八十一年至八十三年由於物價及工資上漲調至每座拾萬元始
能建造完竣，另據買受人多人亦證稱：「以我為例建造一個『生基』為三十萬餘元」
，「我確共向乙○○購買四座『生基』總支付價款約五十萬元」、「向該乙○○購買
六座『生基』總支付價款柒拾餘萬元」、「向乙○○購買共約五十枚生基價款約伍佰
萬元」此有法務部調查局南機組調查筆錄在卷足憑，則原處分以原告認諾販賣之數量
，按每座（枚）生基十萬元核算原告逃漏金額，並無偏高。既謂原告在被告機關所製
作之筆錄，何以有法務部調查局南機組調查筆錄在卷足憑？其證據之認定與法律明文
規定者有違，其認定顯然違誤。又承買人之筆錄不實有證明書可稽，且承買人之供述
顯然不合理，亦與事實不符，應不能作為課徵營業稅之唯一證據。再訴願決定又謂：
本件原告自七十四年起開始販售生產，並委託許龍三建造，信徒依工程進度付款，因
生基座落土地均未取得產權或承租權，曾有數位買受人因生基產權問題與原告發生爭
執，原告為求取信於各該買受人，乃要求實際建造人許龍三書立切結書，藉以平息紛
爭，附有當事人和解書及切結書可考，是以，本件原告販賣生基，核屬銷售勞務，應
依法辦理營業登記課徵營業稅，其認定顯然錯誤，原告並無與任何人發生爭執。管理
人乙○○因受人誤會，與人發生爭執，應與原告無涉。和解書與建造生基無關，其認
定顯然與事實不符。再訴願決定又謂：原告於八十五年十月二十三日在法務部調查局
南機組製作筆錄時坦承：「所謂『生基』即生人以頭髮、指甲或貼身衣物收集後，埋
入土穴並建立碑銘，以祈福保安。我確自七十四年起開始為信眾建造生基並販售。」
該等生基係我委託許龍三建造，座落地點大致位於高雄縣大社鄉觀音山山坡地，詳細
地號我並不清楚，座落地點均委由許龍三尋覓」「：信徒並依工程進度付款，大都以
現金，僅後來有一，．．．，因資金不足，要求以支票代替，我乃以支票收取。」「
購買生基者均未主動要求取得生基所有或持分權，僅希望可永久使用，無產權之糾紛
。」「最高之售價亦僅十萬元，如遇風災施工不便，亦僅十一萬元，絕未出售每門三
十三萬元。」及「曾有林玉娥．．．等人因產權問題與我爭執」等與，足見原告確有
建造生基販售之事實，此外復有多位買受人證稱：「我確共同乙○○購買四座生基，
總支付價款約五十萬元。」「我確有向該乙○○購買六座生基，總支付價款為七十餘
萬元。」「我自七十四年起陸續以我父親、母親、弟妹及我本人名義向乙○○購買共
約五十枚生基，價款約五百萬元。」附卷足憑，另據受託施工之許龍三亦供述：「據
悉乙○○委託我造生基係為販售予渠主持之甲○○○之信徒。施作中渠則自信徒按進
度取得並交付我工程款，完工後總價款均以現金支付完畢。「每門造價為五、六萬元
，亦有十萬元，惟此為我向乙○○收取之價款，至乙○○每門售之價款應問乙○○或
購買者才知道。」及「生基款項均買主交予乙○○，我不知乙○○出售價格。．．．
」等語，益徵本件原告承造信徒生基，再委託許龍三施工無疑，則原告販售生基圖利
屬實。次查原告自七十四年起開始販售生基，並委託許龍三建造，信徒依工程進度付
款，交由原告收取，已如前述，並因生基座落土地均未取得產權或承租權，曾有數位
買受人因生基產權問題與原告發生爭執，原告為求取信於各該買受人，乃與買受人和
解，同意由原告照原價收回。此外，另要求實際建造人許龍三立下切結書，藉以平息
紛爭，附有當事人和解書及切結可考，足證原告為人建造生基販售，收取價款並非自
由取付，生基建造費用之收取均以營建當時土地價格，營建以及祭祀所需之必要費用
加以估算，既係反應成本，乃屬買賣，故原告負有標的物權利暇疵擔保之責至明。是
以，本件原告販賣生基，核屬銷售勞務，應依法辦理營業登記課徵營業稅。其認定更
屬荒繆，和解書並無約定原告照價買回生基之情事。姑不論承買人之供述與事實不符
，綜觀全文並無人指原告販售生基，僅指乙○○為人建造生基，再訴願決定亦有重大
違誤。被告迄未無法舉證原告及管理人有承買人所稱之大筆營業收入之證據，僅憑承
買人不實之供述遽而採信故入人於罪，造成原告重大損害，顯然違法。四、再訴願決
定在事實認定謂：原告涉嫌未依法辦理營業登記，自八十一年三月起至八十三年間販
售，「生基－衣冠塚」。然在理由卻謂：本件原告於高雄市○○區○○街一處私設神
壇甲○○○，自七十四年起為信徒於高雄縣大樹鄉○○○段山坡地建造並販售「生基
－衣冠。」事實與理由之認定互相矛盾，且販售生基與建造並販售生基其認定亦不
符，再訴願決定將原告及乙○○混為一談，當事人顯然不適格，再訴願決定顯然違誤
。綜上所述，請判決撤銷原處分及一再訴願決定等語。
被告答辯意旨略謂：一、原告起訴意旨略謂：營業稅法第一、二、三及六條將納稅範
圍，納稅義務人，銷售貨物、銷售勞務及營業人之意義，規定得極為明確，原告並非
營利事業亦非營業人，未有任何銷售貨物或勞務之收入，乃係宗教團體，乙○○受信
徒之託，代為委託許龍三及謝吉春負責建造生基及祭祀事宜，建造生基並非原告能力
所及，亦非原告賴以為生之方式，此觀生基營造費用之收取加以估算即明，且生基營
建之有關款項並不經原告之手，原告並無任何所得，詎料被告竟認原告從事營利行為
，並以未依法辦理登記及逃漏營業稅論處，其認事用法顯然違誤。所謂生基乃中國千
年來留傳之道教習俗及信仰，乃有利用建造生基，以達趨吉避凶之效。生基既非銷售
貨物，亦非銷售勞務，應屬個人受僱勞務行為，原處分顯然有重大違誤。又原告於法
務部調查局南部地區機動工作組及被告機關之談話絕非其自由意志所為，不能做為課
稅之唯一證據。按被告之自白不得作為有罪判決之唯一證據，仍應調查其他必要之證
據，以察其是否與事實相符，刑事訴訟法第一百五十六條定有明文。原告之調查筆錄
，其證據之認定與法律明文規定有違，顯然違誤。至管理人受人誤會，與人發生爭執
，應與原告無涉，和解書與建造生基無關，其認定顯然與事實不符，被告迄今無法舉
證原告及管理人有承買人所稱之大筆營業收入之證據，僅憑承買人之不實供述，而採
信故入人於罪。再訴願決定在事實認定原告自八十一年三月起至八十三年間販售生基
，然在理由卻謂原告私設神壇甲○○○，自七十四年起建造並販售生基，事實理由之
認定互相矛盾，再訴願決定將原告及乙○○混為一談，當事人顯然不適格云云。二、
按「在中華民國境內銷售貨物或勞務，及進口貨物，均應依本法規定課徵營業稅。」
「營業稅之納稅義務人如左：一銷售貨物或勞務之營業人。」「營業人之總機構及其
他固定營業場所，應於開始營業前，分別向主管稽徵機關申請營業登記」及「納稅義
務人，有左列情形之一者，除追徵稅款外，按所漏稅額處一倍至十倍罰鍰，並得停止
其營業：一未依規定申請營業登記而營業者」分別為營業稅法第一條、第二條第一款
、第二十八條前段及第五十一條第一款所明定。三、卷查乙○○於高雄市○○區○○
街一處私設神壇甲○○○，自七十四年起為信徒於高雄縣大社鄉○○○段山坡地建造
並販售「生基－衣冠塚」，案經法務部調查局南部地區機動工作組查獲，涉嫌未辦登
記違章漏稅，取有乙○○及承買人等調查筆錄附卷可稽，（詳如原處分卷第○三七－
○五七頁）移經被告機關審理結果，核有違反首揭營業稅法相關規定，事證明確，違
章事實洵堪認定，乃以其八十一、八十二及八十三年間，實地建造「生基」門數計算
合計銷售額五、一一六、六六七元，並漏繳營業稅二五五、八三三元，依營業稅法第
五十一條第一款規定，除核定補徵營業稅二五五、八三三元外，並按所漏稅額二五五
、八三三元處以三倍罰鍰，並非無據。四、次查原告狀陳其屬宗教團體，並非營利事
業亦非營業人，未有任何銷售貨物或勞務之收入，原告應無能力為信徒建造生基，係
原告之管理人乙○○受信託之託代為委託許龍三及謝吉春負責建造生基及祭祀事宜，
非原告之行為，亦非原告賴以維生之生活方式，此觀生基建造費用之收取加以估算即
明。且生基營建之有關款項並不經原告之手，原告並無任何所得，詎料被告竟認原告
從事營利行為，並以未依法辦理營業登記及逃漏營業稅之罪名，且責以補稅及裁處罰
鍰，認事用法顯然違誤一節，資為爭議。經查乙○○於八十五年十月二十二日在法務
部調查局南機組製作筆錄時坦承：「所謂『生基』即生人以頭髮、指甲或貼身衣物收
集後，埋入土穴並建立碑銘，以祈福保安。我確自七十四年起開始為信眾建造生基並
販售」「該等生基係我委託許龍三建造，座落地點大致位於高雄縣大社鄉觀音山山坡
地，詳細地號我並不清楚，座落地點均委由許龍三尋覓。」「．．．信徒並依工程進
度付款，大都以現金，僅後來有一，．．．，因資金不足，要求以支票代替，我乃以
支票收取。」「購買生基者均未主動要求取得生基所有或持分權，僅希望可永久使用
無產權之糾紛。」「最高之售價亦僅十萬元，如遇風災施工不使，亦僅為十一萬元，
絕未出售每門三十三萬元」及「曾有林玉娥．．．等人因產權問題與我爭執」等等，
足見乙○○確有建造生基販售之事實，此外亦有多位買受人證稱：「我確共向該乙○
○購買四座生基，總支付價款為新台幣約五十萬元。」「我確有向該乙○○購買六座
生基，總支付價款為新台幣柒拾餘萬元」、「我自七十四年起陸續以我父親、母親、
弟妹及我本人名義向乙○○購買共約五十枚生基，價款約伍佰萬元」附卷足憑，另據
受託施工之許龍三亦供述：「據悉乙○○委託我造生基係為販售予渠主持之甲○○○
之信徒。．．．施作中渠則自信徒按進度取得並交付我工程款，完工後總價款均以現
金支付完畢。」「每門造價為五、六萬元，亦有十萬元，惟此為我向乙○○收取之價
款，至乙○○每門出售之價款，應問乙○○或購買者才知道。」及「生基款項均買主
交予乙○○，我不知乙○○出售價格。．．．」等語，益徵乙○○承造信徒生基，再
委由許龍三施工無疑，則乙○○販售生基圖利屬實，斷非原告所謂視為營業稅法第三
條第二項但書所規定之「執行業務者提供其專業性勞務，及個人受僱提供勞務」至明
，自應依法辦理營業登記及課徵營業稅，此與銷售標的物－生基之緣由、原理根據與
實效如何，以及宗教信仰無關。又本件原告並無當事人能力，是原處分、訴願及再訴
願決定以原告之負責人乙○○未依規定申請營業登記而營業違章漏稅論處，核無不當
，是其辯稱建造生基並非原告能力所及，非原告之行為，亦非原告賴以為生之生活方
式，及所謂生基及中國千年來留傳之道教習俗及信仰，其原理乃是利用紫微斗數算出
吉星、凶星之所在，至於生基之實效如何，乃屬宗教信仰問題，究不能以屬於信仰範
疇之問題來解決爭論云云，自不足採。五、復按「寺廟、宗祠提供納骨塔供人安置骨
灰、神位，若由存放人隨喜布施（自由給付）者，得免申辦營業登記並課徵營業稅，
但如訂有一定收費標準，則屬銷售勞務，應依法辦理營業登記課徵營業稅。」「宗教
團體符合下列規定者，免辦理所得稅申報：(一)依法向內政部、省（市）、縣（市）政
府立案之寺廟、宗教社會團體及宗教財團法人。(二)無銷售貨物或勞務收入者」分經財
政部七十八年五月八日台財稅第七八○六三○四九三號函及宗教團體免辦理所得稅結
算申報認定要點第一點明定在案，本件原告由其管理人乙○○自七十四年起開始販售
生基，並委託許龍三建造，信徒依工程進度付款，交由乙○○收取，已如前述，並因
生基座落土地均未取得產權或承租權，曾有數位買受人因生基產權問題與乙○○發生
爭執，為求取信於各該買受人，乃與買受人和解，同意由乙○○原價收回，此外，另
要求實際建造人許龍三立下切結書，藉以平息紛爭，附有當事人和解書及切結書可考
，足證乙○○為人建造生基販售，收取價款並非自由取付，生基建造費用之收取均以
營建當時土地價格、營建以及祭祀所需之必要費用加以估算，既係反應成本，乃屬買
賣，故負有標的物權利瑕疵擔保之責。從而，原處分認定本件違章事實，除乙○○與
系爭「生基」買受人之談話筆錄外，尚有受託施工之許龍三之供述，以及當事人和解
書及切結書附卷足憑，嗣後並由乙○○提供其於八十一年至八十三年間實施建造生基
門數據以核計為人建造生基販售之金額，而非以原告之管理人乙○○之談話筆錄為課
稅之唯一證據。是其援引刑事訴訟法第一百五十六條規定，主張乙○○之談話絕非自
由意志所為，全受威脅、強迫、欺騙所致，其認定顯然與事實不符等語，既未能舉證
以實其言，空言指摘，核無可取。至於原告之管理人乙○○雖自七十四年起為信徒建
造並販售「生基－衣冠塚」，而經被告機關於八十五年十二月九日查獲，惟按在核課
期間內，經另發現應徵之稅捐者，仍應依法補徵或並予處罰；在核課期間內未經發現
者，以後不得再補稅處罰，為稅捐稽徵法第二十一條第二項定有明文。本件已逾五年
核課期間部分，自不得再補稅處罰，是原處分就乙○○自八十一年三月起至八十三年
間實地建造「生基」門數論處，難謂有違，故原告辯稱本件再訴願決定在事實認定原
告在八十一年三月起至八十三年間販售生基，但在理由卻謂原告自七十四年起為信徒
建造並販售生基，事實與理由認定互相矛盾云云，無不對原處分及法令，有所誤解，
尚不足取。六、綜上所述，本件核定原告之管理人乙○○應補徵營業稅二五五、八三
三元，裁處罰鍰七六七、四○○元，認事用法，並無違誤，原告之訴為無理由，請判
決駁回等語。
    理  由
壹、補徵營業稅部分：一、按「在中華民國境內銷售貨物或勞務及進口貨物，均應依
    本法規定課徵營業稅。」、「營業稅之納稅義務人如左：一銷售貨物或勞務之營
    業人。」、「營業人之總機構及其他固定營業場所，應於開始營業前，分別向主
    管稽徵機關申請營業登記。」及「營業人有左列情形之一者，主管稽徵機關得依
    照查得之資料，核定其銷售額及應納稅額並補徵之：一．．．三未辦妥營業登記
    ，即行開始營業，或已申請歇業仍繼續營業，而未依規定申報銷售額者。」分別
    為營業稅法第一條、第二條第一款、第二十八條前段及四十三條第一項第三款所
    明定。二、本件原告於高雄市○○區○○街一處私設神壇甲○○○，自七十四年
    起為信徒於高雄縣大社鄉○○○段山坡地建造並販售「生基－衣冠塚」，案經法
    務部調查局南部地區機動工作組查獲，其未辦營業登記違章漏稅，取有原告及承
    買人等調查筆錄附卷可稽，原告違反首揭營業稅法相關規定，事證明確，洵堪認
    定。被告乃以原告八十一、八十二及八十三年間實地建造「生基」門數計算合計
    銷售額五、一一六、六六七元，並漏繳營業稅二五五、八三三元，遂據以補徵同
    額營業稅二五五、八三三元，與首揭規定尚無不合。原告起訴意旨詳如事實欄所
    載，其要點略謂：(一)、營業稅法第一、二、三及六條將納稅範圍，納稅義務人，
    銷售貨物、銷售勞務及營業人之意義，規定得極為明確，原告並非營利事業亦非
    營業人，未有任何銷售貨物或勞務之收入，原告乃係宗教團體，乙○○受信徒之
    託，代為委託許龍三及謝吉春負責建造生基及祭祀事宜，建造生基並非原告能力
    所及，亦非原告賴以為生之方式，此觀生基營造費用之收取加以估算即明，且生
    基營建之有關款項並不經原告之手，原告並無任何所得。(二)、被告竟認原告從事
    營利行為，並以未依法辦理登記及逃漏營業稅論處，其認事用法顯然違誤，所謂
    生基乃中國千年來留傳之道教習俗及信仰，乃有利用建造生基，以達趨吉避凶之
    效。生基既非銷售貨物，亦非銷售勞務，應屬個人受僱勞務行為，原處分顯然有
    重大違誤。(三)、原告於法務部調查局南部地區機動工作組及被告機關之談話絕非
    其自由意志所為，不能做為課稅之唯一證據。按刑事被告之自白不得作為有罪判
    決之唯一證據，仍應調查其他必要之證據，以察其是否與事實相符，刑事訴訟法
    第一百五十六條定有明文，原告之調查筆錄，其證據之認定與法律明文規定有違
    ，顯然違誤。(四)、管理人受人誤會，與人發生爭執，應與原告無涉，和解書與建
    造生基無關，其認定顯然與事實不符，被告迄今無法舉證原告及管理人有承買人
    所稱之大筆營業收入之證據，僅憑承買人之不實供述，而採信故入人於罪。(五)、
    再訴願決定在事實認定原告自八十一年三月起至八十三年間販售生基，然在理由
    卻謂原告私設神壇甲○○○，自七十四年起建造並販售生基，事實理由之認定互
    相矛盾，再訴願決定將原告及乙○○混為一談，當事人顯然不適格等語。三、然
    查：(一)、乙○○於八十五年十月二十二日在法務部調查局南機組製作筆錄時供稱
    ：「所謂『生基』即生人以頭髮、指甲或貼身衣物收集後，埋入土穴並建立碑銘
    ，以祈福保安。我確自七十四年起開始為信眾建造生基並販售」「該等生基係我
    委託許龍三建造，座落地點大致位於高雄縣大社鄉觀音山山坡地，詳細地號我並
    不清楚，座落地點均委由許龍三尋覓。」「．．．信徒並依工程進度付款，大都
    以現金，僅後來有一，．．．，因資金不足，要求以支票代替，我乃以支票收取
    。」「購買生基者均未主動要求取得生基所有或持分權，僅希望可永久使用無產
    權之糾紛。」「最高之售價亦僅十萬元，如遇風災施工不便，亦僅為十一萬元，
    絕未出售每門三十三萬元」及「曾有林玉娥．．．等人因產權問題與我爭執」等
    等（詳如原處分卷第○四一－○四四頁），足見乙○○確有建造生基販售之事實
    ，此外亦有買受人林生才、林如珍、林玉娥等分別證稱：「我確共向該乙○○購
    買四座生基，總支付價款為新台幣約五十萬元。」（詳如原處分卷第○四六頁）
    「我確有向該乙○○購買六座生基，總支付價款為新台幣柒拾餘萬元」（詳如原
    處分卷第○四八頁）、「我自七十四年起陸續以我父親、母親、弟妹及我本人名
    義向乙○○購買共約五十枚生基，價款約伍佰萬元」（詳見原處分卷第○五六頁
    ）附卷足憑，另據受託施工之許龍三亦供述：「據悉乙○○委託我造生基係為販
    售予渠主持之甲○○○之信徒。．．．施作中渠則自信徒按進度取得並交付我工
    程款，完工後總價款均以現金支付完畢。」「每門造價為五、六萬元，亦有十萬
    元，惟此為我向乙○○收取之價款，至乙○○每門出售之價款，應問乙○○或購
    買者才知道。」及「生基款項均買主交予乙○○，我不知乙○○出售價格。．．
    ．」等語，益徵乙○○承造信徒生基，再委由許龍三施工無疑，則乙○○販售生
    基圖利屬實，斷非原告所謂視為營業稅法第三條第二項但書所規定之「執行業務
    者提供其專業性勞務，及個人受僱提供勞務」至明，自應依法辦理營業登記及課
    徵營業稅，此與銷售標的物－生基之緣由、原理根據與實效如何，以及宗教信仰
    無關。又本件原告並無當事人能力，是原處分、訴願及再訴願決定以原告之負責
    人乙○○未依規定申請營業登記而營業違章漏稅論處，核無不當。原告所辯稱建
    造生基並非原告能力所及，非原告之行為，亦非原告賴以為生之生活方式，及所
    謂生基乃中國千年來留傳之道教習俗及信仰，其原理乃是利用紫微斗數算出吉星
    、凶星之所在，至於生基之實效如何，乃屬宗教信仰問題，究不能以屬於信仰範
    疇之問題來解決爭論云云，自不足採。(二)、按「寺廟、宗祠提供納骨塔供人安置
    骨灰、神位，若由存放人隨喜布施（自由給付）者，得免申辦營業登記並課徵營
    業稅，但如訂有一定收費標準，則屬銷售勞務，應依法辦理營業登記課徵營業稅
    。」「宗教團體符合下列規定者，免辦理所得稅申報：(一)依法向內政部、省（市
    ）、縣（市）政府立案之寺廟、宗教社會團體及宗教財團法人。(二)無銷售貨物或
    勞務收入者」分經財政部七十八年五月八日台財稅第七八○六三○四九三號函及
    宗教團體免辦理所得稅結算申報認定要點第一點明定在案（詳如原處分卷第○七
    四－○七五頁），本件原告由其管理人乙○○自七十四年起開始販售生基，並委
    託許龍三建造，信徒依工程進度付款，交由乙○○收取，已如前述，並因生基座
    落土地均未取得產權或承租權，曾有數位買受人因生基產權問題與乙○○發生爭
    執，為求取信於各該買受人，乃與買受人和解，同意由乙○○原價收回，此外，
    另要求實際建造人許龍三立下切結書，藉以平息紛爭，附有當事人和解書及切結
    書可考，（詳如原處分卷第○三四－○三六頁），足證乙○○為人建造生基販售
    ，收取價款並非自由取付，生基建造費用之收取均以營建當時土地價格、營建以
    及祭祀所需之必要費用加以估算，既係反應成本，乃屬買賣，故負有標的物權利
    瑕疵擔保之責。從而，原處分認定本件違章事實，除乙○○與系爭「生基」買受
    人之談話筆錄外，尚有受託施工之許龍三之供述，以及當事人和解書及切結書附
    卷足憑，嗣後並由乙○○提供其於八十一年至八十三年間實施建造生基門數（詳
    如原處分卷第○一三、○一四頁）據以核計為人建造生基販售之金額，而非以原
    告之管理人乙○○之談話筆錄為課稅之唯一證據。是其援引刑事訴訟法第一百五
    十六條規定，主張乙○○之談話絕非自由意志所為，全受威脅、強迫、欺騙所致
    ，其認定顯然與事實不符等語，既未能舉證以實其言，空言指摘，核無可取。至
    於原告之管理人乙○○雖自七十四年起為信徒建造並販售「生基－衣冠塚」，而
    經被告機關於八十五年十二月九日查獲，惟按在核課期間內，經另發現應徵之稅
    捐者，仍應依法補徵或並予處罰；在核課期間內未經發現者，以後不得再補稅處
    罰，為稅捐稽徵法第二十一條第二項定有明文。本件已逾五年核課期間部分，自
    不得再補稅處罰，是原處分就乙○○自八十一年三月起至八十三年間實地建造「
    生基」門數論處，難謂有違，故原告辯稱本件再訴願決定在事實認定原告在八十
    一年三月起至八十三年間販售生基，但在理由卻謂原告自七十四年起為信徒建造
    並販售生基，事實與理由認定互相矛盾云云，顯係原告對核課期間，有所誤解，
    尚不足取。(三)、綜上所述，原告販賣生基，係屬銷售勞務，應依法辦理營業登記
    課徵營業稅甚明，被告核定原告之管理人乙○○應補徵營業稅二五五、八三三元
    ，於法尚無不合。訴願決定及再訴願決定遞予維持原處分及復查決定，並無違誤
    ，原告起訴意旨經查無理由，應予駁回。
貳、科處罰鍰部分：一、按「納稅義務人，有左列情形之一者，除追繳稅款外，按所
    漏稅額處一倍至十倍罰鍰，並得停止其營業：一未依規定申請營業登記而營業者
    。」為八十四年八月二日修正公布之營業稅法第五十一條第一款所明定。二、本
    件原告自八十一年三月至八十三年間未依法辦理營業登記而營業之事實，已如前
    述，違章事證明確，足堪認定，被告依從新從輕原則按所漏稅額二五五、八三三
    元裁處三倍之罰鍰計七六七、四○○元（計至百元止），揆諸首揭規定，並無不
    當，訴願決定及再訴願決定遞予維持原處分及復查決定，尚無違誤，原告起訴意
    旨經查無理由，應予駁回。
、據上論結，本件原告之訴為無理由，爰依行政訴訟法施行法第二條、行政訴訟法
第九十八條第三項前段，判決如主文。
中    華    民    國     八十九      年     十一     月      三十       日
                    最 高 行 政 法 院  第 二 庭
                                審 判 長 法  官      陳  石  獅
                                         法  官      徐  樹  海
                                         法  官      彭  鳳  至
                                         法  官      高  啟  燦
                                         法  官      黃  合  文
右  正  本  證  明  與  原  本  無  異
                                         法院書記官  蘇  金  全
中    華    民    國     八十九      年     十二     月       五        日


司法院資訊處製作；財團法人民間司法改革基金會備份。
